臺灣高雄地方法院刑事判決　　　　　　 94年度簡上字第506號
上　訴　人
即　被　告　甲○○
　　　　　　　　　　　三號
選任辯護人　郭家祺律師
上列上訴人因詐欺案件，不服本院高雄簡易庭94年度簡字第1475
號中華民國94年5 月30日第一審刑事簡易判決（臺灣高雄地方法
院檢察署檢察官聲請簡易判決處刑案號：94年度偵字第4006號）
，提起上訴，本院管轄之第二審合議庭判決如下：
    主  文
上訴駁回。
    事實及理由
一、本案經本院審理結果，認第一審判決認事用法及量刑，均無
    不當，應予維持，除更正係於93年4 月10日至11日間，在嘉
    義天興街77號5 樓之3 交付帳戶之存摺、提款卡、密碼外，
    其餘均引用第一審判決書及簡易判決處刑書記載之事實、證
    據及理由（如附件）。
二、被告於本院審理時辯稱有主動將提供予黃志成使用之帳戶停
    用，並無幫助詐欺之犯意等語。惟查：
（一）本院函詢彰化商業銀行嘉義分行被告有無主動以電話告知
      彰化商業銀行嘉義分行停用帳號00000000000000號帳戶乙
      節，據該銀行函覆「本行活期性存款銷戶處理程序，得依
      存戶本人親自或郵寄辦理或委託代理人為之，貴院函查客
      戶甲○○94年4 月中旬有無以電話通知停止使用帳戶實難
      查察」等語，此有彰化商業銀行嘉義分行94年9 月14日彰
      嘉字第1575號函1 紙在卷可憑，足認活期性存款帳戶銷戶
      處理並無存戶以電話即可處理等情，此外，原審函詢彰化
      商業銀行嘉義分行停止使用帳號00000000000000號帳戶之
      原因為何，業據彰化商業銀行嘉義分行函覆係依嘉義市警
      察局93年4 月13日嘉市嘉一刑字第0930026133號函辦理，
      亦有彰化商業銀行嘉義分行94年5 月11日彰嘉義字第0356
      號函1紙附卷可查，被告辯稱有以電話通知彰化商業銀行嘉
      義分行停用帳號00000000000000號帳戶等語尚屬無據。
（二）「黃志成」取得被告上開帳戶之存摺、提款卡、密碼後，
      由詐騙集團撥打電話給乙○○佯稱其子因借錢未還已遭毆
      打之訊息，致被害人乙○○誤信為真，而受騙依指示分別
      匯款9 萬元、3 萬5000元至被告上開銀行帳戶內，並遭詐
      騙集團提領等情，亦據被害人乙○○於警詢中分別指述甚
      詳，並有被害人提供之土地銀行交易明細表2 紙及報案三
      聯單附卷可稽，足認「黃志成」等人共組詐騙集團，並將
      所取得之被告上開帳戶作為渠等詐騙被害人匯入款項之匯
      款帳戶甚明。
（三）按金融帳戶為個人理財之工具，申請開設金融帳戶並無任
      何特殊之限制，一般民眾只須提出多數存款帳戶使用，此
      乃眾所週知之事實，且依一般人之社會生活經驗，倘係合
      法收入，本可自行向金融機構開戶使用，而無蒐集他人帳
      戶之必要，苟見他人不自行申請開立帳戶而蒐集不特定人
      之帳戶使用，衡情應可知悉被蒐集之帳戶係被利用為與財
      產有關之犯罪工具。況金融機構之存款帳戶，事關存戶個
      人財產權益之保障，其專屬性、私密性甚高，除非本人或
      與本人具有密切關係之人，難認有何理由可自由流通使用
      該存摺，一般人亦均有應妥為保管存摺，以防止被人冒用
      之認識，縱有特殊情況偶有將存摺交付他人之需，亦必深
      入瞭解其用途後再行提供使用，此乃一般人之日常生活經
      驗與一般事理；且存摺為關係個人財產、身分之物品，果
      淪於不明人士手中，極易被利用為與財產有關之犯罪工具
      ；而與他人身分上不具密切關係之人，竟願以不相當之對
      價，徵求他人提供帳戶以為使用，此等行為客觀上已屬可
      疑，其顯係供為謀非正當資金進出之用，而隱瞞其流程及
      行為人身份曝光之不法意圖應可預見。如此之社會現實，
      要屬一般人本於日常生活經驗即可體察，被告行為時已年
      33歲，係有社會生活經驗之成年人，於本院應訊時，依其
      陳述、表達、反應等情況判斷，智力又無低於一般常人之
      情，對於上開事理殊無不知之理。縱被告係任職於軍旅，
      近來利用人頭帳戶作為出入帳戶，而向不特定民眾詐取金
      錢之犯罪案件層出不窮，且經媒體廣為披載之情況，被告
      當無不知之理，且此為日常生活中極易得知之訊息，亦與
      被告之職業為何無關，是被告未詳查「黃志成」商借帳戶
      用途為何，即貿然將此等重要且專屬個人之物出借予不知
      真實年籍姓名之「黃志成」使用，顯與一般人之日常生活
      經驗有悖。另參諸現今金融市場開放，競爭激烈之社會現
      實，於金融機構開設帳戶極其容易，果「黃志成」有使用
      金融帳戶之必要，大可自己向各該金融機構申請開立帳戶
      ，何庸另行支出2500元而由被告出面申請之帳戶。然被告
      竟仍將上開銀行帳戶之存摺、提款卡及密碼等物提供予前
      揭犯罪集團使用，被告固不知該犯罪集團將用以作何犯罪
      用途，然對於該犯罪集團將利用其所交付之帳戶，用於犯
      罪之使用，顯屬可以預見其發生，且並不違背其本意，足
      見被告應有幫助該犯罪集團利用上開帳戶作為詐欺取財不
      法使用之不確定故意存在，要屬無疑。被告前揭所辯，無
      非事後卸責之詞，不足採信。
（四）綜上，被告辯稱其主觀上並無幫助詐騙他人財物之認知云
      云，尚難採信。其確有本於縱然幫助他人實施詐欺犯行亦
      無違背其本意之不確定故意，而協助他人實施詐欺取財行
      為之幫助詐欺取財犯行，自堪認定。上訴意旨空言指摘原
      判決認事用法均有違誤，請求撤銷原判決，改為無罪之諭
      知，為無理由，應予駁回。
三、被告提供帳戶供他人實施詐欺取財之犯罪工具，所為係從事
    詐欺罪犯罪構成要件以外之行為，核其所為，係犯刑法第30
    條第1 項、第339 條第1 項詐欺取財罪之幫助犯。依刑法第
    30條第2 項規定，按正犯之刑減輕之。原審認被告上開犯行
    事證明確，依刑事訴訟法第449 條第1 項但書、第3 項、刑
    法第30條第1 項前段、第2 項、第339 條第1 項、第41條第
    1 項前段、罰金罰鍰提高標準條例第1 條前段及第2 條規定
    ，並審酌被告提供帳戶供他人逃避犯罪之查緝，嚴重破壞社
    會治安及有礙交易秩序，助長犯罪歪風，並增加追緝犯罪及
    被害人尋求救濟之困難等一切情狀，量處被告有期徒刑4 月
    ，及諭知如易科罰金以300 元折算一日之標準，其認事用法
    均無違誤，量刑亦稱妥適，上訴人請求撤銷原判決，改為無
    罪之諭知，為無理由，已如前述，應予駁回。
據上論斷，應依刑事訴訟法第455 條之1 第1 項、第3 項、第
373條、第368 條，判決如主文。
本案經檢察官丙○○到庭執行職務。
中      華      民      國    94   年    11  月  22   日
                鳳山法院刑事第二庭   審判長法  官  邱明弘
                                           法  官  李嘉益
                                           法  官  廖建瑜
以上正本證明與原本無異。
不得上訴。
中　　華　　民　　國　　94　　年　　11　　月　　22　　日
　　　　　　　　　　　　　　　　　　　　　書記官張家榮
中華民國刑法第339條
(普通詐欺罪)
意圖為自己或第三人不法之所有，以詐術使人將本人或第三人之
物交付者，處5 年以下有期徒刑、拘役或科或併科1 千元以下罰
金。
以前項方法得財產上不法之利益或使第三人得之者，亦同。
前二項之未遂犯罰之。
